【裁判字號】    96,易,3772
【裁判日期】    970609
【裁判案由】    重利
【裁判全文】
臺灣板橋地方法院刑事判決              96年度易字第3772號
公  訴  人  臺灣板橋地方法院檢察署檢察官
被      告  甲○○
上列被告因重利案件，經檢察官提起公訴（九十六年度偵字第七
八三０號），本院判決如下：
    主  文
甲○○乘他人急迫，貸以金錢，而取得與原本顯不相當之重利，
樂處有期徒刑拾月，減為有期徒刑伍月，如易科罰金，以新台幣
壹仟元折算壹日。
    事  實
一、甲○○為臺北縣中和市○○街八十五巷六弄二號「金建中諮
    詢中心」負責人，基於收取重利之接續犯意，自民國九十五
    年十月初某日起，趁乙○○急迫之際，於如附表所示之時間
    ，在上址公司內，貸予如附表所示之金額，且於借款時預扣
    第一期或第一、二期利息之金額後，將剩餘款項借與乙○○
    ，乙○○須依甲○○之要求簽發同借款金額或高出借款金額
    之支票，以清償本金及利息，甲○○以此方式收取如附表所
    示與原本顯不相當之重利。
二、案經臺北縣政府警察局移送臺灣板橋地方法院檢察署檢察官
    偵查起訴。
    理  由
一、按被告以外之人於審判外之言詞或書面陳述，除法律有規定
    者外，不得作為證據，刑事訴訟法第一百五十九條第一項定
    有明文。次按被告以外之人於審判外之陳述（包括書證），
    雖不符前四條之規定，而經當事人於審判程序同意作為證據
    ，法院審酌該言詞陳述或書面陳述作成時之情況，認為適當
    者，亦得為證據，為同法第一百五十九條之五第一項所明定
    。經查：下列所引用被害人乙○○書寫之字據、第一銀行土
    城分行票據影像查詢及所附支票影本、板信商業銀行活儲綜
    存對帳單等資料，檢察官、被告均於審判期日表示同意作為
    證據，有證據能力，先予敘明。
二、訊據被告坦承借錢給被害人乙○○，然矢口否認有收取重利
    之犯行，辯稱：當初是乙○○要調度資金，伊基於朋友的立
    場借錢給乙○○使用，伊並未收取利息云云；惟查：被告趁
    被害人急迫而貸予款項，並收取與原本顯不相當之重利等事
    實，業據證人即前往該處貸款之乙○○證述：「伊去被告所
    經營的臺北縣中和市○○街八十五巷六弄二號『金建中諮詢
    中心』向被告借錢，伊係向被告本人借錢，一開始是預先扣
    利息，伊把本票、支票、身分證放在信封袋裡面交給被告，
    等借款還清的時候，才還伊這個信封袋。後來被告支票、本
    票、信封袋並沒有交還，伊才向銀行調取資料來看。如附表
    編號一所示，於九十五年十月間，伊向被告借三十萬元，預
    先扣六萬元的利息，實拿二十四萬元，每一天還一萬元，分
    三十天還清；附表編號二、三所示，九十五年十一月間，分
    別向被告借五十萬元，預先扣八萬元的利息，實際拿四十二
    萬元，每三天要還五萬元，借錢時要簽發十張伍萬元的支票
    ，另外再開壹張五十萬元支票；附表四的部分，是向被告借
    款三十二萬元，支票要開面額二十萬元共四張的支票，被告
    會拿去存，伊就要去銀行存款讓自己的票過。」等語（見偵
    查卷第六十五頁、六十六頁、本院卷第四十九頁至五十三頁
    ）。並有乙○○書寫之字據、第一銀行土城分行票據影像查
    詢及所附支票影本、板信商業銀行活儲綜存對帳單等物附卷
    可資佐證，被告借款予證人乙○○顯有收取與原本顯不相當
    之重利。事證明確，被告犯行洵堪認定。
三、核被告乘他人急迫，貸以金錢，而取得與原本顯不相當之重
    利，所為係犯刑法第三百四十四條之重利罪。爰審酌被告之
    品行、素行、犯罪之目的、方法、結果、所生危害、犯後否
    認犯行態度不佳等一切情狀，量處如主文所示之刑。又被告
    犯罪後，中華民國九十六年罪犯減刑條例業經總統於九十六
    年七月四日公布，並自同年月十六日起生效施行，核被告之
    犯罪時間，均在九十六年四月二十四日以前，合於該條例所
    列之減刑要件，依該條例第二條第一項第三款規定，減其宣
    告刑二分之一，併諭知易科罰金之折算標準。
據上論斷，應依刑事訴訟法第二百八十四條之一第一項、第二百
九十九條第一項前段，刑法第三十百四十四條、第四十一條第一
項前段，中華民國九十六年罪犯減刑條例第二條第一項第三款、
第七條，刑法施行法第一條之一，判決如主文。
本案經檢察官林俊峰到庭執行職務。
中    華    民    國    97    年    6     月    9    日
                  刑事第八庭    法  官  潘  翠  雪
上列正本證明與原本無異。
如不服本判決，應於送達後十日內敘明上訴理由，向本院提出上
訴狀
                                書記官  江  文  彬
中    華    民    國    97    年    6     月    9    日
附錄本案論罪科刑法條全文：
中華民國刑法第344條
（重利罪）
乘他人急迫、輕率或無經驗貸以金錢或其他物品，而取得與原本
顯不相當之重利者，處1年以下有期徒刑、拘役或科或併科1千元
以下罰金。
 附表：
┌──┬────┬─────────┬─────────────────┐
│編號│時間    │   地點           │借款金額及利息                    │
├──┼────┼─────────┼─────────────────┤
│一  │95年10月│臺北縣中和市○○街│借30萬元，預扣2期利6萬元利息，每天│
│    │初      │85巷6弄2號「金建中│繳1萬元共繳30天。（月息20分）     │
│    │        │諮詢中心」        │                                  │
├──┼────┼─────────┼─────────────────┤
│二  │95年11月│臺北縣中和市○○街│借50萬元，預扣利息8萬元，每3天繳5 │
│    │初      │85巷6弄2號「金建中│萬元，共繳付10期（月息16分）。另開│
│    │        │諮詢中心」        │立第一銀行5萬元支票10張及5張10萬元│
│    │        │                  │及1 張50萬元支票交由被告提示兌現（│
│    │        │                  │本次有提前還清欠款）。            │
├──┼────┼─────────┼─────────────────┤
│三  │95年11月│臺北縣中和市○○街│借50萬元，預扣利息8萬元，每3天繳5 │
│    │底      │85巷6弄2號「金建中│萬元，共繳付10期（月息16分）。另開│
│    │        │諮詢中心」        │立第一銀行5萬元支票10張及5張10萬元│
│    │        │                  │及1張50萬元支票交由被告提示兌現。 │
├──┼────┼─────────┼─────────────────┤
│四  │95年12月│臺北縣中和市○○街│借32萬元，開4張第一銀行票號為WA125│
│    │22日之前│85巷6弄2號「金建中│5693號、0000000號、0000000號、1255│
│    │某日    │諮詢中心」        │687號面額均為20萬元，共80萬元支票 │
│    │        │                  │，交付被告償還本金及利息，均已兌現│
│    │        │                  │。                                │
└──┴────┴─────────┴─────────────────┘


司法院資訊處製作；財團法人民間司法改革基金會備份。
